【裁判字號】    97,訴,3339
【裁判日期】    971225
【裁判案由】    違反毒品危害防制條例
【裁判全文】
臺灣彰化地方法院刑事判決              97年度訴字第3339號
公  訴  人  臺灣彰化地方法院檢察署檢察官
被      告  甲○○
上列被告因違反毒品危害防制條例案件，經檢察官提起公訴（97
年度毒偵字第3754號），本院依簡式審判程序審理，判決如下：
    主  文
甲○○施用第一級毒品，累犯，處有期徒刑拾月，扣案之海洛因
貳包（含空包裝袋貳個、合計驗餘淨重壹點肆壹捌壹公克）、甲
基安非他命壹包（含空包裝袋壹個、驗餘淨重零點柒伍貳伍公克
）均沒收銷燬之，扣案之玻璃球吸食器壹組沒收。
    犯罪事實
一、甲○○前於民國95年間因施用毒品案件，經本院以95年度彰
    簡字第339 號刑事判決判處有期徒刑4 月，得易科罰金確定
    ，又因施用毒品案件，經臺灣桃園地方法院以95年度桃簡字
    第2561號刑事判決判處有期徒刑4 月，得易科罰金確定，復
    因施用毒品案件，經本院以95年度彰簡字第999 號刑事判決
    判處有期徒刑5 月，得易科罰金確定，再因施用毒品案件，
    經本院以95年度訴字第1985號刑事判決判處有期徒刑7 月確
    定，上開案件嗣經本院依中華民國96年罪犯減刑條例以96年
    度聲減字第1017號裁定，分別減為有期徒刑2 月、2 月、2
    月又15日、3 月又15日，並定其應執行刑為有期徒刑10月，
    得易科罰金確定，而於96年7 月16日易科罰金執行完畢。又
    於88年間因施用毒品案件，經本院以89年度毒聲字第909 號
    裁定令入戒治處所施以強制戒治1 年，因執行成效良好認無
    繼續戒治必要，由本院以89年度毒聲字第4880號裁定停止戒
    治，於89年11月7 日釋放出所，所餘戒治期間並付保護管束
    ，迄於90年4 月5 日保護管束期滿未經撤銷而視為執行完畢
    釋放。詎仍不知悔改，明知海洛因、甲基安非他命業經公告
    列為毒品危害防制條例第2 條第2 項所列管之第1 、2 級毒
    品，不得非法持有、施用，竟基於施用第1 級毒品海洛因與
    第2 級毒品甲基安非他命之犯意，於97年9 月5 日上午10時
    許，在彰化縣彰化市○○路○ 段332 號加州汽車旅館633 號
    室內，以將海洛因粉末與甲基安非他命晶體混合後置於玻璃
    球吸食器上，其下用火燒烤並吸食其霧化氣體之方式，同時
    施用第1 級毒品海洛因與第2 級毒品甲基安非他命1 次。嗣
    於同日上午11時30分許，為警獲報前往上址查緝因而查獲，
    並扣得施用剩餘之海洛因2 包（含空包裝袋2 個、合計驗餘
    淨重1.4181公克）、甲基安非他命1 包（含空包裝袋1 個、
    驗餘淨重0.7525公克）、玻璃球吸食器1 組，及與本案無關
    之未使用注射針筒1 支，嗣經其同意採集其尿液送驗後，結
    果呈嗎啡及甲基安非他命陽性反應，始查悉上情。
二、案經臺中縣警察局清水分局報請臺灣彰化地方法院檢察署檢
    察官偵查起訴。
    理  由
一、本件被告所犯係死刑、無期徒刑、最輕本刑為3 年以上有期
    徒刑以外之罪，其於準備程序就前揭被訴事實為有罪之陳述
    ，經受命法官告知簡式審判程序之旨，並聽取其與公訴人之
    意見後，本院認無不得或不宜改依簡式審判程序進行之處，
    爰依刑事訴訟法第273 條之1 第1 項、第284 條之1 ，裁定
    本案由受命法官獨任進行簡式審判程序，合先敘明。
二、上揭犯罪事實，業經被告於警、偵訊及本院審理時（參見本
    院97年12月17日審判筆錄）坦承不諱，且其於97年9 月5 日
    為警查獲時所採驗之尿液，經臺灣彰化地方法院檢察署委託
    警方送請中山醫學大學附設醫院檢驗結果，確呈嗎啡及甲基
    安非他命陽性反應，此有臺中縣警察局清水分局委託鑑驗尿
    液代號與真實姓名對照表及該醫院97年9 月18日實驗編號00
    00000 號尿液檢驗報告各1 紙附卷可稽。又扣案之白色粉末
    2 包，經送請行政院衛生署草屯療養院鑑驗結果，認該粉末
    均含海洛因成分，合計驗餘淨重1.4181公克，此有該院97年
    11月21日草療鑑字第0971100122號鑑定書1 紙存卷可參，是
    該扣案之白色粉末2 包均係第1 級毒品海洛因無訛；又扣案
    之白色晶體1 包，經送請上揭療養院鑑驗結果，認該晶體含
    甲基安非他命成分，驗餘淨重0.7525公克，此亦有上開鑑定
    書1 紙存卷可參，是該扣案之白色晶體1 包係第2 級毒品甲
    基安非他命無訛。參諸醫學臨床實驗及根據英國藥學會出版
    之文獻Clarke's Isolation and Identific ation of Drug
    s 乙書第293 頁載：海洛因經注射入人體後，在體內迅速水
    解成6-Monoacety I morphine，再緩緩繼續水解成嗎啡，然
    後再循嗎啡之代謝方式排出，同書第431 頁至第432 頁並載
    有：嗎啡經注射入人體後，約50％以上於8 小時內自尿中排
    出，至24小時排出約90％，但48小時後仍有微量可檢出等語
    。此外，按通常健康成人一次注射嗎啡15公絲，而以現行採
    用蟻醛酸試液及鉬鋑銨酸試液檢檢驗其尿液時，注射後8 小
    時內所排尿液易於檢出；8 小時至24小時，視其取尿時間及
    尿量多寡，可能檢出；至24小時以後所排之尿液，用上述方
    法已難檢出，亦據行政院衛生署藥物食品檢驗局73年11月30
    日（73）藥檢壹字第030221號函釋明確；又甲基安非他命經
    口服投與後，約70％於24小時內可自尿液中排出，又其尿液
    內含甲基安非他命成分之檢出，與投與甲基安非它命的量、
    個人體質、檢驗儀器之精密度有關，通常採尿化驗是否呈陽
    性反應，應以投與後24小時內所採者為宜，此亦有行政院衛
    生署藥物食品檢驗局（80）藥檢壹字第4529號函可查。是依
    上開說明，佐以被告前揭尿液檢驗報告及扣案之施用剩餘海
    洛因2 包、甲基安非他命1 包、玻璃球吸食器1 組，足徵被
    告前開施用第1 級毒品海洛因及第2 級毒品甲基安非他命之
    自白核與事實相符，堪可採為論罪科刑之依據。
三、按犯毒品危害防制條例第10條施用第1 、2 級毒品之罪者，
    檢察官應先聲請法院裁定將被告令送勒戒處所觀察、勒戒，
    經觀察、勒戒後，認無繼續施用毒品傾向者，應即釋放，並
    為不起訴之處分或不付審理之裁定；認有繼續施用毒品傾向
    者，應由檢察官聲請法院裁定令入戒治處所施以強制戒治，
    且經觀察、勒戒或強制戒治執行完畢釋放後，5 年內再犯第
    10條之罪，檢察官應依一般刑事訴訟程序予以起訴論罪科刑
    ，此觀諸毒品危害防制條例第20條第1 項、第2 項、第23條
    第2 項前段規定自明。次按修正毒品危害防制條例就施用毒
    品者，僅於「初犯」及「5 年後再犯」二種情形，有其追訴
    條件之限制，即須於初犯經觀察、勒戒或強制戒治釋放後，
    5 年內均無施用毒品之行為，始能認其前所實施之觀察、勒
    戒或強制戒治已足遮斷毒癮，而得於5 年後再犯時，再予適
    用初犯之規定，重行觀察、勒戒等程序；倘5 年內已經再犯
    ，被依法追訴處罰，縱其第3 次（或第3 次以上）施用毒品
    之時間在初犯釋放5 年以後，即與「5 年後再犯」之情形有
    別，且因已於「5 年內再犯」，顯見其再犯率甚高，原實施
    觀察、勒戒或強制戒治，已無法收其實效，而無5 年戒斷期
    之存在，自無再經觀察、勒戒及強制戒治之必要，應由檢察
    官逕行起訴（最高法院95年度臺非字第59號判決、95年度臺
    非字第65號判決及95年度第7 次刑事庭會議決定足資參照）
    。經查，本件被告前因施用毒品案件，經本院以89年度毒聲
    字第909 號裁定令入戒治處所施以強制戒治1 年，因執行成
    效良好認無繼續戒治必要，由本院以89年度毒聲字第4880號
    裁定停止戒治，於89年11月7 日釋放出所，所餘戒治期間並
    付保護管束，迄於90年4 月5 日保護管束期滿未經撤銷而視
    為執行完畢釋放；復於前開強制戒治執行完畢釋放後5 年內
    之94年間，因施用毒品案件，經本院以94年度易字第458 號
    刑事判決判處有期徒刑確定等情，有臺灣高等法院被告前案
    紀錄表、臺灣彰化地方法院檢察署刑案資料查註紀錄表各1
    份附卷可參，揆諸前開最高法院判決，因被告在90年後之5
    年內，業有施用毒品之行為，則本次被告於97年間再次施用
    毒品，即與5 年後再犯之情形有別，自應逕行起訴。
四、按海洛因、甲基安非他命為毒品危害防制條例第2 條第2 項
    所明定之第1 、2 級毒品。是核被告前揭所為，係犯同條例
    第10條第1 項之施用第一級毒品罪及同條例第2 項之施用第
    二級毒品罪。被告於此期間內持有各該級毒品並進而施用，
    其持有之低度行為應為施用之高度行為所吸收，均不另論持
    有毒品之罪。又被告於97年9 月5 日以一行為同時施用第1
    、2 級毒品，觸犯數罪名，為想像競合，應從一重論以施用
    第一級毒品罪。再被告前於95年間因施用毒品案件，經本院
    以95年度彰簡字第339 號刑事判決判處有期徒刑4 月，得易
    科罰金確定，又因施用毒品案件，經臺灣桃園地方法院以95
    年度桃簡字第2561號刑事判決判處有期徒刑4 月，得易科罰
    金確定，復因施用毒品案件，經本院以95年度彰簡字第999
    號刑事判決判處有期徒刑5 月，得易科罰金確定，再因施用
    毒品案件，經本院以95年度訴字第1985號刑事判決判處有期
    徒刑7 月確定，上開案件嗣經本院依中華民國96年罪犯減刑
    條例以96年度聲減字第1017號裁定，分別減為有期徒刑2 月
    、2 月、2 月又15日、3 月又15日，並定其應執行刑為有期
    徒刑10月，得易科罰金確定，而於96年7 月16日易科罰金執
    行完畢等情，有臺灣高等法院被告前案紀錄表及臺灣彰化地
    方法院檢察署刑案資料查註紀錄表各1 份在卷可按，其於有
    期徒刑執行完畢後5 年內，故意再犯本件最重本刑為有期徒
    刑以上之罪，為累犯，應依刑法第47條第1 項之規定，加重
    其刑。爰審酌被告前有施用毒品之不良素行，歷經觀察、勒
    戒及戒治程序後，仍未能徹底戒絕毒品，且屢經查獲，隨即
    再犯，顯見意志不堅，有失政府制定毒品危害防制條例之立
    法美意，本不宜寬貸，惟念其施用毒品乃自戕一己之身體健
    康，尚未害及他人，且犯後坦承犯行，暨其智識程度、生活
    狀況等一切情狀，量處如主文所示之刑，以示懲戒。扣案白
    色粉末及淡黃色粉末各1 包（合計驗餘淨重1.4181公克）及
    透明晶體1 包（驗餘淨重0.7525公克），分別屬第1 級毒品
    海洛因、第2 級毒品甲基安非他命，業如前述，均屬違禁物
    ，不問屬於犯人所有與否，爰均依毒品危害防制條例第18條
    第1 項前段規定，併予宣告沒收銷燬之。再盛裝上述扣案第
    一級毒品海洛因之空包裝袋2 個及盛裝上述扣案第二級毒品
    甲基安非他命之空包裝袋1 個，因無論依何種方式分離，包
    裝袋內均有極微量之第1 級毒品海洛因及第2 級毒品甲基安
    非他命殘留，足認前揭空包裝袋2 個內均含極微量第一級毒
    品海洛因，空包裝袋1 個內含極微量第二級毒品甲基安非他
    命殘留而無法析離，亦應整體視為查獲之第一級毒品海洛因
    及第二級毒品甲基安非他命，均併依毒品危害防制條例第18
    條第1 項前段之規定，宣告沒收銷燬之。又扣案之玻璃球吸
    食器1 組，係被告所有，供其於97年9 月5 日混合施用第1
    、2 級毒品所用之物，業據被告於本院審理時供承在卷（詳
    見本院97年12月17日審判筆錄），爰依刑法第38條第1 項第
    2 款之規定，併予宣告沒收。至扣案之未使用注射針筒1 支
    ，被告供陳非伊所有，而係友人在該處遺留，亦非供本次施
    用毒品所用之物，業據其供明在卷（見本院97年12月17日審
    判筆錄），本院衡酌被告既已坦承施用毒品犯行，對應沒收
    之物應無隱諱之理，是其所辯應堪採信，則尚乏證據證明扣
    案之注射針筒1 支與本案施用毒品犯行有何關連，爰不就扣
    案之注射針筒1 支宣告沒收，併此敘明。
據上論斷，應依刑事訴訟法第273 條之1 第1 項、第299 條第1
項前段，毒品危害防制條例第10條第1 項、第2 項、第18條第1
項前段，刑法第11條、第55條、第47條第1 項、第38條第1 項第
2 款，判決如主文。
本案經檢察官陳信郎到庭執行職務。
中    華    民    國    97    年    12    月    25    日
                  刑事第七庭    法      官  胡宜如
以上正本證明與原本無異。
如不服本判決應於收受判決後10日內向本院提出上訴書狀，並應
敘述具體理由。其未敘述上訴理由者，應於上訴期間屆滿後20日
內向本院補提理由書（均須按他造當事人之人數附繕本）「切勿
逕送上級法院」。
中    華    民    國    97    年    12    月    25    日
                                書  記  官  蕭秀吉
附錄本案論罪科刑法條：
毒品危害防制條例第10條
施用第一級毒品者，處 6 月以上 5 年以下有期徒刑。
施用第二級毒品者，處 3 年以下有期徒刑。


司法院資訊處製作；財團法人民間司法改革基金會備份。
